【裁判字號】    88,上訴,1320
【裁判日期】    890630
【裁判案由】    違反毒品危害防制條例
【裁判全文】
臺灣高等法院高雄分院刑事判決                  八十八年度上訴字第一三二號
    上  訴  人  台灣高雄地方法院檢察署檢察官
    被      告  甲○○
    指定辯護人  本院公設辯護人孫妙岑
右上訴人因被告違反毒品危害防制條例案件，不服臺灣高雄地方法院八十八年度訴字
第六八一號中華民國八十八年六月二十一日第一審判決（起訴案號：臺灣高雄地方法
院檢察署八十七年度偵字第二六六五七號），提起上訴，本院判決如左：
      主  文
原判決撤銷。
甲○○販賣第一級毒品，處有期徒刑捌年。扣案第一級毒品海洛因壹小包（驗後淨重
零點參玖公克）沒收銷燬之；販毒所得新台幣參仟元及0000000000號呼叫
器壹枚，均沒收。
      事  實
一、甲○○曾犯施用毒品及妨害風化罪，分經法院判處有期徒刑三年四月及一年，並
    定應執行刑有期徒刑四年確定，送監執行，刑期至八十八年八月八日執行完畢，
    於八十六年十一月六日假釋出獄，假釋中仍不知悔改，復意圖販賣第一級毒品海
    洛因牟利，以其所有0000000000號呼叫為聯絡販賣毒品之工具，於八
    十七年十一月十六日上午，接獲朱泰旭扣其上開呼叫器經甲○○電話聯絡後，知
    悉朱泰旭欲購買新台幣（下同）三千元之海洛因，雙方約定在高雄巿林森三路十
    九號旁交貨，於同（十六）日十一時三十分許，朱泰旭攜款前往上開地點等候，
    甲○○隨即騎機車前來，自右褲袋內取出一小包海洛因（毛重０‧四公克）交予
    朱泰旭，同時朱泰旭亦取出三千元交予甲○○，二人甫交易完成，即為在場埋伏
    之刑警捕獲，扣得上開海洛因一小包及販賣海洛因所得三千元（另有放在甲○○
    褲袋內之現金五千七百五十元，非屬販毒所得），及甲○○所有供販賣海洛因聯
    絡用之0000000000號呼叫一個。
二、案經高雄市政府警察局前鎮分局移送台灣高雄地方法院檢察署檢察官偵查起訴。
      理  由
一、訊之被告甲○○矢口否認販賣海洛因毒品犯行，辯稱：當天係朱泰旭扣機給伊聯
    絡，在電話中朱泰旭表示欲向伊借款，並相約在查獲地點見面，伊至該處時，甫
    與朱某交談，詢問其借錢作何，並將錢自褲袋取出之際，即遭警查獲，在朱某身
    上起出之海洛因一小包，非伊交予朱某，係朱某原來就帶在身上，至在伊褲袋起
    獲之八千七百五十元，其中之三千元亦非朱某交予伊云云。惟查：
（一）右揭事實，業據證人朱泰旭於警訊中坦承不諱，供以：「（你因何事為本分局
      刑事組人員所逮捕？）因為向甲○○購買毒品海洛因一小包（價值新台幣三千
      元）為警方當場查獲。」「（你於何時？在何地與何人為警方一同逮捕？）於
      八十七年十一月十六日十一時三十分許，在本市前鎮區○○○路十九號旁，與
      甲○○交易毒品為警方所查獲。」「（警方在你身上查獲何物？）查獲注射針
      筒一組，已交易完成之毒品海洛因一小包（毛重０．４公克）」「我們認識一
      個月，由朋友介紹認識。」「（你今日（十六日）向甲○○購買毒品是如何連
      絡，價錢如何計算？）我打呼叫器0000000000連絡甲○○，言明每
      一小包海洛因新台幣三千元，由甲○○指定在林森三路十九號旁交易。」等語
      （見朱泰旭八十七年十一月十六日警訊調查筆錄），核與證人即查獲警員蔡瑞
      利、吳大森於偵查、原審及本院中結證稱，目睹被告與朱泰旭交易買賣毒品，
      並自朱泰旭身上起出之毒品海洛因一小包及自被告褲袋內起獲之三千元等情節
      相符，而被告坦承朱泰旭曾呼叫其所有0000000000號呼叫器聯絡，
      又證人朱泰旭確有於警訊中上開供述，經本院當庭撥放警訊錄音帶勘驗結果，
      與警訊筆錄內容相符，且朱泰旭對答自然流暢等情，有勘驗筆錄可按（見本院
      卷第八九頁），此外復有在被告身上查獲之0000000000號呼叫器一
      枚及販毒款現金三千元可資佐證，另有在證人朱泰旭身上查獲之海洛因一小包
      足憑，而該小包海洛因經送高雄醫學院中和紀念醫院檢驗結果，確係海洛因無
      訛（驗前毛重零點四公克、驗後毛重零點三九公克），有該院檢驗報告單一紙
      可按（見本院卷第一一四頁），足認被告確有右揭販賣海洛因犯行明確。
（二）被告甲○○雖以當天係朱泰旭扣機給伊聯絡，在電話中朱泰旭表示欲向伊借款
      ，並相約在查獲地點見面，伊至該處時，甫與朱某交談，詢問其借錢作何，並
      將錢自褲袋取出之際，即遭警查獲云云置辯，然查被告於警訊中就身上之現金
      聲稱係要繳房租之用，並未提到朱泰旭向其借錢情事，有筆錄可按，且被告與
      朱泰旭間認識僅數月，先前並無金錢借貸一事，為被告於本院中供明，證人朱
      泰旭於警訊中供稱與被告認識僅一個月，顯然雙方關係僅認識，尚非深交，則
      相約見面為金錢借貸之事，有違常情，自非可採，證人朱泰旭事後於偵查原審
      及本院中證稱與被告見面是要向被告借錢並非購買海洛因云云，要係迴護被告
      之詞，並非可採。又證人朱泰旭於原審及本院中並不否認其在警訊中有供述以
      三千元向被告購買海洛因毒品一小包之事，雖其並稱：因在查獲前五天，都在
      戒毒中心戒毒，他們有給我打針，所以警訊中我都昏昏沉沉，不清楚筆錄寫些
      什麼云云，然本院當庭勘驗證人朱泰旭警訊筆錄錄音帶結果，其對答清楚流暢
      ，已如前述，則證人朱泰旭警訊筆錄難認有何瑕疵，自得作為認定被告犯行之
      證據。再證人朱泰旭雖有自八十七年十一月十二日起至同月十六日止，前往再
      生診所施予戒毒治療，固有該所八十八年五月二十四日診斷證明書一紙在卷可
      憑，但其既能騎機車至遭警查獲地點與被告見面，難認其精神已達意志不清程
      度，況戒毒期間被告仍有繼續施用毒品，此為證人朱泰旭供承，且其遭警查獲
      後所採尿液經送驗結果含有嗎啡陽性反應可證（見偵查卷第三二頁），是證人
      朱泰旭所稱其因戒毒打針，致警訊時意識不清，不知所言為何云云，要難採信
      。至證人朱泰旭於原審中證稱在其身上遭警查獲之海洛因一小包，係其十幾天
      ，以五千元之代價向綽號「大頭仔」購買，尚未吃完，帶在身上云云，要係迴
      護被告之詞，亦非可採。
（三）證人即現場查獲之警員吳大森及蔡瑞利於偵查、原審及本院審理時均證稱曾目
      賭被告與朱泰旭交易買賣海洛因之過程。雖證人吳大森於偵查中證稱：「甲○
      ○：：：用右手放入右褲袋內拿出一小包白色塑膠袋交給朱泰旭，朱泰旭就拿
      了幾張鈔票給甲○○，黃某將錢放入他的右褲袋，我們就衝過去，朱泰旭看見
      我們，就丟出一包東西，後來發現是一包檳榔，卻緊張的未將海洛因丟出去，
      ：：：」等語，證人蔡瑞利於偵查中並結稱所見與吳大森同。核與原審訊之證
      人蔡瑞利先則證稱：「我們到時，看到朱泰旭蹲在樓下，我們即在車子內停於
      附近，沒多久看到甲○○騎機車來，他二人交談，並看到二人交換東西，但實
      際上交換何物及誰先交東西都沒有看清楚：：：」等語，即結稱並未看清交易
      情形，然旋又改稱：「：：：不過有看到朱泰旭交錢給甲○○，但沒有看到黃
      交毒品給他，毒品應該還在黃身上」等語，嗣又證稱：「當時甲○○坐在機車
      上，朱泰旭站起來，看到朱泰旭拿錢出來，塞到甲○○口袋內：：：」等語，
      審諸其二人所述，就有無目賭被告交付毒品予朱泰旭部分，前後證詞相歧，即
      就朱泰旭如何交付款項予被告，證人蔡瑞利所稱看到朱泰旭拿錢出來，塞到甲
      ○○口袋內一語，亦與吳大森及蔡瑞利本人於偵查及原審審理所述「朱泰旭就
      拿了幾張鈔票給甲○○，黃某將錢放入他的右褲袋」、「朱泰旭交錢給甲○○
      」等語，不相符合，然此或因二位證人所佔位置不同，或因記憶及表述能力差
      異而有不同，但該二位證人對被告確有以三千元販賣洛因一小包給朱泰旭之主
      要事實，證言均相同，且查與事實相符，本院自得採認該二位證人證言，作為
      認定被告犯行之依據。
（四）而近年來海洛因危害社會日益嚴重，治安機關對於查緝非法販賣海洛因工作，
      無不嚴加執行，各傳播媒體對政府大力掃除海洛因之決心亦再三報導，且販賣
      海洛因法定刑非輕，設若無利可圖，衡情當無甘冒被查獲移送法辦、負擔重刑
      責之危險，而一再無償、無代價代人調取或交付海洛因供人吸食之理？準此，
      被告有償交付海洛因，應確有營利之意圖至明。
    綜上，被告所辯要係卸責之詞，自非可採，被告右揭販賣第一級毒品海洛因之犯
    行，事證明確，應堪認定。至證人朱泰旭於警訊中坦承曾先後向被告購買毒品十
    餘次云云，既為被告否認，查無其他積極證據佐證，本院不予認定，附此說明。
二、核被告販賣第一級毒品海洛因予他人行為，係犯毒品危害防制條例第四條第一項
    販賣第一級毒品罪。被告非法持有第一級毒品行為後，進而販賣他人，其持有之
    低度行為應被販賣之高度行為所吸收，不另論罪。查被告僅販賣海洛因毒品一次
    ，且數量不多，此與一般大毒販，動輒以企業化、多角化經營方式，從事販賣海
    洛因行為，自難予以相同刑度評量，從而，本件被告行為雖屬不法，若處以被告
    法定刑之最低度刑無期徒刑，猶嫌過重，足以引起一般同情，顯可憫恕，爰依刑
    法第五十九條之規定，減輕其刑。原審未予詳查，遽為被告無罪之諭知，自有未
    洽，檢察官上訴意旨，執此指摘原判決不當，為有理由，自應由本院將原判決撤
    銷改判。審酌被告犯罪動機、目的，販賣第一級毒品，直接戕害他人身體及健康
    ，亦足使社會因施用毒品人口增加，而相對提高社會負成本，減損勞動生產力，
    所生個人及社會之損害不小，犯後否認犯行，態度非佳，惟念其販賣對象僅一人
    ，販賣次數為一次，販賣數量為一小包，重量約為零點幾公克不多等一切情狀，
    爰量處有期徒刑八年。扣案之第一級毒品海洛因一小包（驗後淨重０．三九公克
    ），係屬毒品，依毒品危害防制條第十八條第一項前段規定，宣告沒收銷燬之。
    至送驗耗損之海洛因，既已費失，自勿庸宣告沒收銷燬。被告販賣毒品所得三千
    元（已扣案），應依毒品危害防制條例第十九條第一項之規定宣告沒收。又扣案
    之0000000000號呼叫器一枚，為被告所有，為其供明，且該呼叫器係
    供販賣毒品聯絡用之物，亦應依毒品危害防制條例第十九條第一項之規定宣告沒
    收。至另在被告口褲袋內查獲之現金五千七百五十元，非屬被告販毒所得，自不
    得宣告沒收，併此敘明。
據上論結，應依刑事訴訟法第三百六十九條第一項前段、第三百六十四條、第二百九
十九條第一項前段、毒品危害防制條例第四條第一項、第十八條第一項前段、第十九
條第一項，刑法第十一條前段、第五十九條，判決如主文。
本案經檢察官林炎昇到庭執行職務。
中    華    民    國     八十九     年       六       月       三十     日
                              臺灣高等法院高雄分院刑事第八庭
              審判長法官  郭雅美
                                        法官  張盛喜
                                        法官  莊飛宗
右正本證明與原本無異。
如不服本判決，應於判決送達後十日內向本院提出上訴狀，其未述理由者並應於提
出上訴狀後十日內向本院補提理由書（應附繕本)。
                                      書記官  張宗芳
中    華    民    國     八十九     年       七       月       一       日
附錄  本判決論罪之法條：
毒品危害防制條例第四條第一項：
製造、運輸、販賣第一級毒品者，處死刑或無期徒刑；處無期徒刑者，得併科新臺幣
一千萬元以下罰金。
                                                                        Ａ


司法院資訊處製作；財團法人民間司法改革基金會備份。
